【裁判字號】    92,上易,332
【裁判日期】    920415
【裁判案由】    違反著作權法
【裁判全文】
臺灣高等法院高雄分院刑事判決                    九十二年度上易字第三三二號
    上訴人  台灣高雄地方法院檢察署檢察官
    被  告      甲○○
右上訴人因被告違反著作權法案件，不服臺灣高雄地方法院九十一年度易字第三七一
九號中華民國九十一年十二月廿七日第一審判決（起訴案號：臺灣高雄地方法院檢察
署九十一年度偵字第一一○八七號），提起上訴，本院判決如左：
      主  文
上訴駁回。
      理  由
一、公訴意旨略以：被告甲○○在民國九十一年間，曾因違反著作權法案件，經法院
    判處有期徒刑四月確定，於九十一年六月十二日易科罰金執行完畢（不構成累犯
    ）。竟仍不思警惕，明知如起訴書附表所示之音樂光碟片，係未經如附表所示錄
    音著作財產權人之同意或授權，而擅自重製之侵害著作權之物，竟仍意圖散布而
    持有之。嗣於九十一年五月二十三日十六時二十分許，為警在其位於高雄市○○
    區○○路八四五號住處內當場查獲，因認被告甲○○涉有著作權法第九十三條第
    三款、第八十七條第二款之明知為侵害著作權之物，而意圖散布而持有罪嫌。
二、公訴人認被告甲○○涉有違反違反著作權法犯行，係以經上網查詢相關音樂光碟
    發行日期探知，前開扣案音樂光碟中「滑步向前比莉」（扣得盜版四片）、「福
    氣阿雅」（扣得盜版十二片）、「發射樂團」（扣得盜版三片）發行日期分別為
    九十一年一月八日、同年一月三十日、同年二月一日，均在九十年十一月十二日
    被告前次被查獲之後，再於偵查中以前情質之，雖又以：可能是同為販賣盜版光
    碟之友人「阿斌」留下等語置辯，然被告甲○○在警訊及偵查時始終未提有「阿
    斌」該人寄放扣案光碟此情，復未能指出「阿斌」其人真實姓名年籍以供查證，
    是被告此部辯詞，係屬臨訟杜撰，不可採信，再參以扣案盜版光碟數量高達一百
    九十三片，其中不乏有單一專輯扣得片數二片以上之情形，可見被告甲○○應有
    犯違反違反著作權法之行為等語，為其論據。
三、訊之被告甲○○堅決否認有違反違反著作權法犯行，辯稱：扣案光碟係我前年販
    賣的時候剩下的，其中有些九十一年之後發行的光碟是同樣做夜市攤販的「阿斌
    」放在大樓下面樓梯間，大樓在過年清理時，其他住戶要我將這些光碟搬到家中
    放置，以便打掃樓梯間，到現在「阿斌」還有一些東西放在大樓等語。經查：
（一）扣案光碟在九十一年發行者（被告甲○○前次係於九十年十一月間被查獲），
      有「滑步向前比莉」（扣得盜版四片）、「福氣阿雅」（扣得盜版十二片）、
      「發射樂團」（扣得盜版三片），共十九片，佔本案扣案光碟（一百九十三片
      ）之十分之一不到，又被告甲○○確於九十年間因違反著作權法經台灣高雄地
      方法院判處有期徒刑四月，被告甲○○上訴後又撤回上訴而確定在案，此有台
      灣高等法院被告全國前案紀錄表在卷可稽，因扣案光碟在九十年十一月間被告
      甲○○被查獲後發行者僅十九片，其數量尚屬不多，公訴人所指之九十一年度
      新發行之盜版光碟佔本案扣案光碟數量不到十分之一，依一般常情，面對詢問
      該扣案光碟來源時，逕以占大多數者來源謂係以前所留，亦符常情，又被告甲
      ○○前因違反著作權法案件而受刑事處分，其將前案所剩餘未賣出而留置家中
      ，亦非無可能，且查獲現場並無其他可供陳列之工具或器具，自難遽指被告甲
      ○○販賣，或意圖販賣而持有。
（二）原審勘驗現場，經查獲警員及被告甲○○當場指認，查獲地點係在被告甲○○
      家中，而其家中並無其他擺設支架，又被告甲○○居住大樓梯間確有支架疊放
      於最後面，此有九十一年十二月十七日原審勘驗筆錄暨現場照片三張附卷可稽
      。又本院調查時証人即警員莊顯郎陳稱：「（問：扣案的光碟片一共一百九十
      三片是在被告家何處查獲？）答：是在一樓進去客廳旁邊」「（問：一百九十
      三片都在同一個位置查獲嗎？）答：同一個位置，但是有兩個紙箱」等語（見
      九十二年三月廿四本院訊問筆錄），既係在被告甲○○之住家查獲，自無公開
      陳列可言。
    綜上所述，因本件是在被告甲○○住宅查獲，其住宅並非店舖，自無公開陳列可
    言，又本件並非在公開現場擺攤查獲，而是在住宅私人住處查獲扣案光碟，其數
    量並非甚多，在私人住處查獲數量不多之光碟，其持有原因甚多，不只一端（如
    他人寄放或以前留下或其他原因均有可能），尚未可以此即遽推定被告甲○○於
    被查獲前一段時日（即九十年十一月十二日前案被查獲後至九十一年五月廿三日
    本件查獲時之期間）有從事販賣盜版光碟之行為，且未有販賣現場之事實，指訴
    被告有上開犯行不能僅憑臆測，此外復查無其他確切証据証明被告甲○○有何公
    開陳列或販賣盜版光碟之犯罪情事，其犯罪即屬不能証明。
四、原審以不能証明被告甲○○犯罪，依法諭知無罪，核無不合，檢察官上訴指摘原
    判決不當，為無理由，應予駁回。
據上論結，應依刑事訴訟法第三百六十八條，判決如主文。
本案經檢察官方娜蓉到庭執行職務。
中      華      民      國    九十二    年      四      月     十五     日
                              臺灣高等法院高雄分院刑事第九庭
                                  審判長法官  張明松
            法官  任森銓
                                        法官  張盛喜
右正本證明與原本無異。
不得上訴。
                                  法院書記官  楊茱宜
中      華      民      國    九十二     年      四      月    十五    日


司法院資訊處製作；財團法人民間司法改革基金會備份。
